# Objetos en R

Los resultados de un cierto procedimiento o valores pueden ser almacenados en diferentes clases de objetos. R tiene cinco clases básicas de objetos, números (`numeric`), números complejos (`complex`), cadenas de caracteres (`character`), factores (`factor`) y valores lógicos (`logical`). Éstos pueden juntarse para formar vectores (`vector`), matrices (`matrix`), hojas de datos (`data.frame`) o listas (`list`) entre otras clases de objetos menos usuales. En esta sección trabajaremos con algunos de ellos. Para conocer la clase de un objeto se utiliza la función `class`.

## Vectores

Es el objeto más simple de R. Es importante tener en cuenta que los vectores solo contienen elementos de la **misma** clase. La función `c()` puede utilizarse para crear vectores concatentando sus argumentos.

```{r, eval=FALSE}
a <- c(-1,5,9,10.5)           #numérico
d <- c(4+2i, 2+5i)            #números complejos
x <- c(1, 2, 3)               #numérico
y <- c("a", "b", "c")         #caracteres
z <- c(TRUE, TRUE, FALSE, T)  #lógico
```

```{block, type='rmdnote'}
Note que en el ejemplo anterior `T` y `F` es la forma corta de especificar `TRUE` y `FALSE`. Es recomendable utilizar la forma explícita de `TRUE` y `FALSE` que la forma corta.
```



### Secuencias

```{r, eval=FALSE}
x <- c(1, 2, 3, 4, 5)
x <- 1:10
y <- -5:3

```


Para generar secuencias de números enteros consecutivos se puede utilizar `:`, pero si se desea generar otros tipos de secuencias, por ejemplo la secuencia 4,6,8,...,20, se debe utilizar la función `seq`. Los argumentos de esta función permiten generar secuencias con saltos o longitud definida por el usuario.

```{r, eval=TRUE, echo=TRUE}
seq(from = 4, to = 20, by = 2)
```


### Vectores con valores repetidos

Cuando se desea generar un vector con valores repetidos se puede utilizar la función `rep`. Esta función replica los valores que se espicifican en el primer argumento, tantas veces o el largo que se especifique.

```{r, eval=TRUE, collapse=TRUE}
rep(1, 5)
x <- 1:3
rep(x, 2)
rep(x, c(2,4,1))
rep(x, length = 8)
```


<!-- ## Recordemos que podemos convertir cualquier vector en factor: -->
<!-- fcol1 <- as.factor(col) -->
<!-- # Otra forma de  generar factores: -->
<!-- gl(3, 5) -->
<!-- gl(3, 5, length = 30) -->
<!-- gl(3, 5, labels = c("grupo A", "grupo B", "grupo C")) -->
<!-- # Genere un factor con elementos -->
<!-- # 1,1,1,2,2,2,3,3,3,4,4,4,1,1,1,2,2,2,3,3,3,4,4,4,1,1,1,2,2,2,3,3,3,4,4,4 -->





<!-- ## Seleccion de elementos de un vector -->

<!-- x <- c(3,52,-8,2,1,7,11,-3,0,6,23,17) -->
<!-- x[1] -->
<!-- x[3] -->
<!-- x[c(1, 3)] -->

<!-- # Seleccione los primeros 8 elementos de x -->
<!-- # ?Y si queremos sustituir un elemento del vector? -->
<!-- ## sustituya el tercer elemento de x por 88 -->


<!-- x[3] <-  88 -->
<!-- x -->

<!-- ## ?Y si queremos suprimir coordenadas? -->
<!-- x[-3] -->
<!-- # Suprima la primera y la cuarta coordenada del vector x -->
<!-- ## ?Y si queremos ordenar el vector? -->
<!-- sort(x) -->
<!-- # ?Y si lo queremos ordenado de mayor a menor? -->
<!-- # ?Que hace la funcion "order"? -->
<!-- ## Podemos pedirle la edad minima -->

<!-- min(x) -->
<!-- which.min(x)                  # ?Que obtenemos con este comando? -->

<!-- # ¿Y la edad maxima? -->


## Matrices

Las matrices son vectores con atributo de dimensión (filas y columnas). A diferencia de los `data.frame`s, todas las columnas de las matrices son de una misma clase. Para generar matrices se pude utilizar la función `matrix`.

```{r, eval=TRUE}
x <- 1:20
matrix(x, nrow = 5, ncol = 4)
```

Las matrices pueden ser creadas uniendo filas o columnas mediante las funciones `cbind()` y `rbind()`.

```{r, eval=TRUE}
x <- 1:3
y <- 10:12
cbind(x, y)
rbind(x, y)
```


###  Operaciones con matrices:

- `A %*% B` : producto de matrices
- `t(A)` : traspuesta de la matriz A
- `solve(A)` : inversa de la matriz A
- `solve(A,b)` : solución del sistema de ecuaciones Ax=b.
- `svd(A)` : descomposición en valores singulares
- `qr(A)` : descomposición QR
- `eigen(A)` : valores y vectores propios
- `diag(b)` : matriz diagonal.  (b  es un vector)
- `diag(A)` : matriz diagonal. (A  es una matriz)
- `A %o% B == outer(A,B)` : producto exterior de dos vectores o matrices




<!-- ## Algunas medidas resumen para matrices: -->


<!-- summary(A) -->
<!-- mean(A) -->
<!-- sd(A) -->


<!-- ## Coordenadas de la matriz -->

<!-- # Podemos obtener los elementos de una matriz como con los vectores: -->

<!-- A[1,2]                   # el primer lugar indica la fila y el segundo, la columna -->


<!-- ## En general, ?como elegimos una fila o columna de la matriz? -->

<!-- ## Extraiga la columna 4 -->

<!-- A[,4] -->


<!-- # Extraiga la fila 5 -->
<!-- # Extraiga la matriz formada por las columnas 1 y 2 -->
<!-- # Extraiga la matriz formada por las columnas 1 y 3 y las filas 2, 3, 5 -->
<!-- # ?Si queremos calcular la media para una sola columna? -->
<!-- # Calcule la media de la primer columna de A -->
<!-- # Calcule la varianza de la tercera fila de A -->
<!-- ## Si queremos un vector con las medias de todas las columnas? -->

<!-- # Funcion "apply" -->

<!-- apply(A, 2, mean) -->
<!-- # calcule la suma de las filas de A: -->
<!-- ## Para formar matrices combinando vectores utilizamos -->
<!-- ## las funciones "rbind" y "cbind". -->

<!-- x <- seq(5, 10, by = 0.5) -->
<!-- y <- 11:21 -->

<!-- W <- rbind(x, y) -->
<!-- Z <- cbind(x, y) -->


<!-- ## "cbind" y "rbind" funcionan para matrices tambien: -->

<!-- A1 <- matrix(0, 2, 2) -->
<!-- A2 <- matrix(4:6, 2, 3) -->
<!-- A3 <- matrix(c(8, -2, 0, -1, 5, 6), 3, 2) -->


<!-- # Realice algunas combinaciones -->


<!-- ## Podemos dar nombre a las filas y columnas. -->

<!-- ## Ejemplo: Los siguientes resultados fueron obtenidos durante un -->
<!-- # estudio sobre la concentracion de zinc (ppm) en muestras de distintas zonas -->
<!-- # de un lago. -->

<!-- #        fondo superficie -->
<!-- # Norte   0.43       0.42 -->
<!-- # Sur     0.27       0.24 -->
<!-- # Este    0.57       0.39 -->
<!-- # Oeste   0.53       0.41 -->
<!-- # Centro  0.70       0.61 -->

<!-- # ¿Como generamos esa matriz? -->

<!-- x <- -->


<!-- zinc <- -->


<!-- ## Nos faltan los nombres -->

<!-- zonas <- c("Norte", "Sur", "Este", "Oeste", "Centro") -->
<!-- variables <- c("fondo", "superficie") -->

<!-- # "rownames" y "colnames" -->

<!-- zinc <- matrix(x, nrow = 5) -->
<!-- rownames(zinc) <- zonas -->
<!-- colnames(zinc) <- variables -->
<!-- zinc -->

<!-- ## Tambien se puede crear directamente la matriz con nombres: -->

<!-- zinc <- matrix(x, nrow = 5, dimnames = list(zonas, variables)) -->


<!-- # Seleccione los valores de concentracion de zinc en: -->
<!-- # - zona sur -->
<!-- # - fondo -->
<!-- # - zona sur y fondo -->


<!-- # Guardemos esta matriz en el archivo "lago.RData" -->

<!-- save(zinc,file="lago.RData") -->

## Listas

Una lista es la forma generalizada de un vector que puede contener elementos de diferentes clases (número, vector, matriz, lista, etc.). Para crear lista se puede utilizar la función `list()`. Dada su flexibilidad son contenedores generales de datos. Muchas funciones devuelven un conjunto de resultados de distinta longitud y distinto tipo en forma de lista.


```{r}
n <-  c(2, 4, 6)
s <-  c("aa", "bb", "cc", "dd", "ee")
b <-  c(TRUE, FALSE, TRUE, FALSE, FALSE)
x <-  list(n, s, b)
x
```



<!-- # llamando los objetos que est?n dentro de una lista usando [] -->
<!-- x[2]  # devuleve una copia del objeto que est? en el orden 2 de la lista -->
<!-- # tambi?n puedo llamar m?s de un elemento de la lista -->
<!-- x[c(2,4)] -->
<!-- # otra manera m?s directa de llamar objetos que est?n en una lista es usando doble [[]] -->
<!-- x [[2]]  # nos devuelve el objeto de orden 2 de la lista pero no una copia -->
<!-- # para modificar un objeto de la lista en forma directa -->
<!-- x[[2]][1]<- "ta" -->
<!-- x[[2]] # muestra el objeto s con un nuevo elemento "ta". Pero no modific? el objeto original -->
<!-- s -->
<!-- #Poniendo nombres a los objetos que conforman la lista -->
<!-- names(x) <- c("nom1", "nom2", "nom3", "nom3") -->
<!-- x -->
<!-- x$nom1 -->



<!-- ###################################### -->
<!-- #         ARREGLOS                   # -->
<!-- ###################################### -->

<!-- ## Otra forma de generar matrices: -->
<!-- # Las matrices son arreglos ("array") de dimension 2 -->
<!-- ## Supongamos que queremos generar una matriz 3x6 con los elementos del -->
<!-- # vector b -->
<!-- b <- seq(-2, by = 2, length.out = 18) -->
<!-- B1 <- array(b, dim = c(3,6)) -->

<!-- ## Pero "array" nos permite tener arreglos de mas dimensiones. -->
<!-- ## Consideremos un arreglo de 3 dimensiones -->
<!-- D <- array(1:24, c(3,4,2)) -->


<!-- # ?Como seleccionamos los elementos de un arreglo? -->
<!-- # Seleccione el numero 1 -->
<!-- # Seleccione el numero 13 -->
<!-- # Seleccione el numero 15 -->

<!-- ## Tambien podemos considerar subconjuntos de un array -->
<!-- D[, , 1]  # es un array de dimension c(3,4) -->

## Hojas de datos (Data frames)

Es el objeto más común en R para almacenar datos. Sus columnas pueden ser de diferentes clases por ejemplo variables continuas y categóricas. Este tipo de objetos puede generarse mediante la función `data.frame()`.

```{block, type="rmdnote"}
`data.frame` convierte los vectores de caracteres en factores automáticamente.
```

```{r, eval=TRUE}
x1 <- 1:10
x2 <- 24:33
x3 <- gl(2, 5, labels = c("si","no"))
x4 <- letters[1:10]
data.frame(A = x1, B = x2, C = x3, D = x4)
```

## Algunas funciones básicas predefinidas

- `summay()`
- `mean()`
- `var()`
- `sd()`
- `cor()`
- `sum()`
- `min()`
- `max()`
- `seq()`
- `which()`
    - `which.min()`
    - `which.min()`
- `length()`
- `table()`
- `is.na()`
- `is.null()`
- `complete.cases()`
- `as.character()`
- `as.numeric()`
- `paste()`
- `gsub()`
- `unique()`
- `lm()`
- `dim()`
- `nrow()`
- `ncol()`
- `colnames()`
- `rownames()`
- `edit()`
- `cbind()`
- `rbind()`
- `order()`
- `install.packages()`
- `library()`



```{block, type='rmdtip'}
## Ejercitación {#ejercicio-objetos}
```



<!-- ```{block, type='boxeda'} -->

1. Vectores

    Genere un vector `b` el cual contenga los valores de `x` y `a` ¿Cuantos elementos tiene el vector `b`?

2. Secuencias

    Genere la secuencia 8,7,6,5,4

    seq(4,20,2) ¿Este comando da eror? ¿Por qué?

    Genere usando comandos para secuencias el vector de componentes:  1, 2, 3, 4, 5, 6, 73, 72, 71, 70, 69, 68, 3, 6, 9, 12, 15, 18.

3. Repetir valores

    Genere un vector de componentes "azul", "azul","azul", "azul", "amarillo", "amarillo", "verde", "verde","verde", llamado `col`. ¿Es un vector de factores?

4. Matrices

    Calcule la inversa y los autovalores y autovectores de `A  =  matrix(c(1,3,3,9,5,9,3,5,6), nrow = 3)`


<!-- ``` -->

