# Objetos en R

Los resultados de un cierto procedimiento o valores pueden ser almacenados en diferentes clases de objetos. R tiene cinco clases básicas de objetos, números (`numeric`), números complejos (`complex`), cadenas de caracteres (`character`), factores (`factor`) y valores lógicos (`logical`). Éstos pueden juntarse para formar vectores (`vector`), matrices (`matrix`), hojas de datos (`data.frame`) o listas (`list`). Otras clases de objetos pueden ser funciones, modelos, objetos espaciales, entre otros. En esta sección trabajaremos con algunos de ellos. Para conocer la clase de un objeto se utiliza la función `class`.

## Vectores

Es el objeto más simple de R. Es importante tener en cuenta que los vectores solo contienen elementos de la **misma** clase. La función `c()` puede utilizarse para crear vectores concatenando sus argumentos. 

```{r, eval=FALSE}
x <- c(2,4,6)                 #numérico (enteros) 
a <- c(-1,5,9,10.5)           #numérico (contínuo)
d <- c(4+2i, 2+5i)            #números complejos
y <- c("a", "b", "c")         #caracteres
z <- c(TRUE, TRUE, FALSE, T)  #lógico
```

Si quisieramos concatenar `x` y `a` podemos llamar esos objetos dentro de la función `c()`. Para calcular la longitud del objeto se utiliza la función `length()`

```{r, collapse=TRUE}
x <- c(2,4,6)             
a <- c(-1,5,9,10.5)       
x_a <- c(x,a)
x_a
length(x_a)
```



```{block, type='rmdnote'}
Note que en el ejemplo anterior `T` y `F` es la forma corta de especificar `TRUE` y `FALSE`. Es recomendable utilizar la forma explícita de `TRUE` y `FALSE` que la forma corta, dado que `T` y `F` son símbolos que pueden redefinirse, por lo que no se debería asumir que siempre se van a evaluar como operadores lógicos.
```


### Secuencias

```{r, eval=FALSE}
x <- c(1, 2, 3, 4, 5) 
x <- 1:10
y <- -5:3

```


Para generar secuencias de números enteros consecutivos se puede utilizar `:`, pero si se desea generar otros tipos de secuencias, por ejemplo la secuencia 4,6,8,...,20, se debe utilizar la función `seq`.

```{r, eval=TRUE, echo=TRUE}
seq(from = 4, to = 20, by = 2)
```


```{block, type='rmdnote'}
Los argumentos de la función `seq`, permiten generar secuencia, desde (`from` y, hasta (`to`) los valores especificados. Se pueden especificar el incremento de cada valor (`by`), o puede definirse el largo de la secuencia deseada (`length.out`).
```



### Vectores con valores repetidos

Cuando se desea generar un vector con valores repetidos se puede utilizar la función `rep`. Esta función replica los valores que se espicifican en el primer argumento, tantas veces o hasta alcanzar la longitud total que se especifique.

```{r, eval=TRUE, collapse=TRUE}
rep(1, 5)
x <- 1:3
rep(x, 2)
rep(x, c(2,4,1)) #En este caso repetirá el 1 dos vecesm el 2 cuatro veces y el 3 una vez.
rep(x, length = 8)
```


### Vectores de factores

Los vectores que se generan pueden convertirse en factores, para ello se utiliza la función `as.factor`. 

```{r}
x_f <- as.factor(x)
```

Tambien pueden generarse vectores que contiene factores utilizando `gl`. A esta función se le debe especificar el número de niveles del factor y el número de repeticiones. Se le puede especificar el largo del vector y las etiquetas (`labels`) de los factores.

```{r}
gl(3, 5)
gl(3, 5, length = 30)
gl(3, 5, labels = c("grupo A", "grupo B", "grupo C"))
```



### Seleccion de elementos de un vector

Los corchetes (`[ ]`) se utilizan para indicar posición de un objeto. Se utilizan del lado derecho del objeto. Dado que los vectores son elementos de una dimensión, si se desea seleccionar el primer elemento del objeto `x` se debe indicar `x[1]`.


```{r}
x <- c(3,52,-8,2,1,7,11,-3,0,6,23,17)
x[1]
x[3]
x[c(1, 3)]
```

Si se desea sustituir un elemento del vector se puede utilizar el signo de asignación.
Por ejemplo, si se desea sustituir el tercer elemento de x por 88:

```{r}
x[3] <-  88
x
```

Si se quiere obtener un vector sin algunos elementos, se debe anteponer el signo `-` al valor del índice. 

```{r}
x[-3]
```


## Matrices

Las matrices son vectores con atributo de dimensión (2 dimensiones: filas y columnas). A diferencia de los `data.frame`s, todas las columnas de las matrices son de una misma clase. Para generar matrices se puede utilizar la función `matrix`.

```{r, eval=TRUE}
x <- 1:20
matrix(x, nrow = 5, ncol = 4)
```

Las matrices pueden ser creadas uniendo filas o columnas mediante las funciones `cbind()` y `rbind()`. 

```{r, eval=TRUE}
x <- 1:3
y <- 10:12
cbind(x, y)
rbind(x, y) 
```


###  Operaciones con matrices:
- `A %*% B` : producto de matrices
- `t(A)` : traspuesta de la matriz A
- `solve(A)` : inversa de la matriz A
- `solve(A,b)` : solución del sistema de ecuaciones Ax=b.
- `svd(A)` : descomposición en valores singulares
- `qr(A)` : descomposición QR
- `eigen(A)` : valores y vectores propios
- `diag(b)` : matriz diagonal.  (b  es un vector)
- `diag(A)` : matriz diagonal. (A  es una matriz)
- `A %o% B == outer(A,B)` : producto exterior de dos vectores o matrices




<!-- ## Algunas medidas resumen para matrices: -->


<!-- summary(A) -->
<!-- mean(A) -->
<!-- sd(A) -->


<!-- ## Coordenadas de la matriz -->

<!-- # Podemos obtener los elementos de una matriz como con los vectores: -->

<!-- A[1,2]                   # el primer lugar indica la fila y el segundo, la columna -->


<!-- ## En general, ?como elegimos una fila o columna de la matriz? -->

<!-- ## Extraiga la columna 4 -->

<!-- A[,4] -->


<!-- # Extraiga la fila 5 -->
<!-- # Extraiga la matriz formada por las columnas 1 y 2 -->
<!-- # Extraiga la matriz formada por las columnas 1 y 3 y las filas 2, 3, 5 -->
<!-- # ?Si queremos calcular la media para una sola columna? -->
<!-- # Calcule la media de la primer columna de A -->
<!-- # Calcule la varianza de la tercera fila de A -->
<!-- ## Si queremos un vector con las medias de todas las columnas? -->

<!-- # Funcion "apply" -->

<!-- apply(A, 2, mean) -->
<!-- # calcule la suma de las filas de A: -->
<!-- ## Para formar matrices combinando vectores utilizamos -->
<!-- ## las funciones "rbind" y "cbind". -->

<!-- x <- seq(5, 10, by = 0.5) -->
<!-- y <- 11:21 -->

<!-- W <- rbind(x, y) -->
<!-- Z <- cbind(x, y) -->


<!-- ## "cbind" y "rbind" funcionan para matrices tambien: -->

<!-- A1 <- matrix(0, 2, 2) -->
<!-- A2 <- matrix(4:6, 2, 3) -->
<!-- A3 <- matrix(c(8, -2, 0, -1, 5, 6), 3, 2) -->


<!-- # Realice algunas combinaciones -->


<!-- ## Podemos dar nombre a las filas y columnas. -->

<!-- ## Ejemplo: Los siguientes resultados fueron obtenidos durante un -->
<!-- # estudio sobre la concentracion de zinc (ppm) en muestras de distintas zonas -->
<!-- # de un lago. -->

<!-- #        fondo superficie -->
<!-- # Norte   0.43       0.42 -->
<!-- # Sur     0.27       0.24 -->
<!-- # Este    0.57       0.39 -->
<!-- # Oeste   0.53       0.41 -->
<!-- # Centro  0.70       0.61 -->

<!-- # ?Como generamos esa matriz? -->

<!-- x <- -->


<!-- zinc <- -->


<!-- ## Nos faltan los nombres -->

<!-- zonas <- c("Norte", "Sur", "Este", "Oeste", "Centro") -->
<!-- variables <- c("fondo", "superficie") -->

<!-- # "rownames" y "colnames" -->

<!-- zinc <- matrix(x, nrow = 5) -->
<!-- rownames(zinc) <- zonas -->
<!-- colnames(zinc) <- variables -->
<!-- zinc -->

<!-- ## Tambien se puede crear directamente la matriz con nombres: -->

<!-- zinc <- matrix(x, nrow = 5, dimnames = list(zonas, variables)) -->


<!-- # Seleccione los valores de concentracion de zinc en: -->
<!-- # - zona sur -->
<!-- # - fondo -->
<!-- # - zona sur y fondo -->


<!-- # Guardemos esta matriz en el archivo "lago.RData" -->

<!-- save(zinc,file="lago.RData") -->

## Listas

Una lista es la forma generalizada de un vector que puede contener elementos de diferentes clases (número, vector, matriz, lista, etc.). Para crear lista se puede utilizar la función `list()`. Dada su flexibilidad son contenedores generales de datos. Muchas funciones devuelven un conjunto de resultados de distinta longitud y distinto tipo en forma de lista.


```{r}
n <-  c(2, 4, 6)
s <-  c("aa", "bb", "cc", "dd", "ee")
b <-  c(TRUE, FALSE, TRUE, FALSE, FALSE)
x <-  list(n, s, b)
x
```



<!-- # llamando los objetos que est?n dentro de una lista usando [] -->
<!-- x[2]  # devuleve una copia del objeto que est? en el orden 2 de la lista -->
<!-- # tambi?n puedo llamar m?s de un elemento de la lista -->
<!-- x[c(2,4)] -->
<!-- # otra manera m?s directa de llamar objetos que est?n en una lista es usando doble [[]] -->
<!-- x [[2]]  # nos devuelve el objeto de orden 2 de la lista pero no una copia -->
<!-- # para modificar un objeto de la lista en forma directa -->
<!-- x[[2]][1]<- "ta" -->
<!-- x[[2]] # muestra el objeto s con un nuevo elemento "ta". Pero no modific? el objeto original -->
<!-- s -->
<!-- #Poniendo nombres a los objetos que conforman la lista -->
<!-- names(x) <- c("nom1", "nom2", "nom3", "nom3") -->
<!-- x -->
<!-- x$nom1 -->



<!-- ###################################### -->
<!-- #         ARREGLOS                   # -->
<!-- ###################################### -->

<!-- ## Otra forma de generar matrices: -->
<!-- # Las matrices son arreglos ("array") de dimension 2 -->
<!-- ## Supongamos que queremos generar una matriz 3x6 con los elementos del -->
<!-- # vector b -->
<!-- b <- seq(-2, by = 2, length.out = 18) -->
<!-- B1 <- array(b, dim = c(3,6)) -->

<!-- ## Pero "array" nos permite tener arreglos de mas dimensiones. -->
<!-- ## Consideremos un arreglo de 3 dimensiones -->
<!-- D <- array(1:24, c(3,4,2)) -->


<!-- # ?Como seleccionamos los elementos de un arreglo? -->
<!-- # Seleccione el numero 1 -->
<!-- # Seleccione el numero 13 -->
<!-- # Seleccione el numero 15 -->

<!-- ## Tambien podemos considerar subconjuntos de un array -->
<!-- D[, , 1]  # es un array de dimension c(3,4) -->

## Hojas de datos (Data frames)

Es el objeto más común en R para almacenar datos. Sus columnas pueden ser de diferentes clases por ejemplo variables continuas y categóricas. Este tipo de objetos puede generarse mediante la función `data.frame()`. 

```{block, type="rmdnote"}
`data.frame` convierte los vectores de caracteres en factores automáticamente.
```

```{r, eval=TRUE}
x1 <- 1:10
x2 <- 24:33
x3 <- gl(2, 5, labels = c("si","no"))
x4 <-letters[1:10]
data.frame(A = x1, B = x2, C = x3, D = x4)
```

<!-- ## Algunas funciones básicas predefinidas -->
<!-- - `summay()` -->
<!-- - `mean()` -->
<!-- - `var()` -->
<!-- - `sd()` -->
<!-- - `cor()` -->
<!-- - `sum()` -->
<!-- - `min()` -->
<!-- - `max()` -->
<!-- - `seq()` -->
<!-- - `which()` -->
<!--     - `which.min()` -->
<!--     - `which.min()` -->
<!-- - `length()` -->
<!-- - `table()` -->
<!-- - `is.na()` -->
<!-- - `is.null()` -->
<!-- - `complete.cases()` -->
<!-- - `as.character()` -->
<!-- - `as.numeric()` -->
<!-- - `paste()` -->
<!-- - `gsub()` -->
<!-- - `unique()` -->
<!-- - `lm()` -->
<!-- - `dim()` -->
<!-- - `nrow()` -->
<!-- - `ncol()` -->
<!-- - `colnames()` -->
<!-- - `rownames()` -->
<!-- - `edit()` -->
<!-- - `cbind()` -->
<!-- - `rbind()` -->
<!-- - `order()` -->
<!-- - `install.packages()` -->
<!-- - `library()` -->


---
  
```{block, type='rmdtip'}
## Ejercitación
```


```{block, type='boxeda'}

1. Vectores

    Genere un vector `b` el cual contenga los valores de `x` y `a` ¿Cuantos elementos tiene el vector `b`? 
 
2. Secuencias
    
    Genere la secuencia 8,7,6,5,4
    
    seq(4,20,2) ¿Este comando da eror? ¿Por qué?
      
    Genere usando comandos para secuencias el vector de componentes:  1, 2, 3, 4, 5, 6, 73, 72, 71, 70, 69, 68, 3, 6, 9, 12, 15, 18.

3. Repetir valores

    Genere un vector de componentes "azul", "azul","azul", "azul", "amarillo", "amarillo", "verde", "verde","verde", llamado `col`. ¿Es un vector de factores?
    

4. Matrices

    Calcule la inversa y los autovalores y autovectores de `A  =  matrix(c(1,3,3,9,5,9,3,5,6), nrow = 3)`

```



<!-- ## Tambien podemos a??adir alguna columna a un data frame: -->
<!-- especialista <- c("Toledo", "Toledo", "Toledo", "Buteler", "Buteler") -->
<!-- zinc.df <- data.frame(zinc.df, especialista) -->
<!-- ## Operador $ -->
<!-- ## Es facil acceder y crear nuevas columnas con el operador "$" cuando estas -->
<!-- # tienen nombre -->

<!-- zinc.df$fondo -->
<!-- zinc.df$fecha <- factor(c(1,2,1,2,1),labels=c("marzo","abril")) -->

<!-- # Tambien puede usarse la notacion matricial para extraer filas y columnas -->
<!-- # Extraiga la columna 2 -->
<!-- # Extraiga los datos de zona Este -->
<!-- zinc.df["Este",] -->
<!-- # Que informacion nos da "str" y "summary" de un data frame? -->

<!-- # Le dijimos que "especialista" era factor? -->
<!-- class(especialista) -->
<!-- class(zinc.df$especialista) -->

<!-- ## Funcion "attach" -->
<!-- # Sirve cuando vamos a trabajar con un conjunto de datos y queremos escribir menos! -->
<!-- # Permite que las columnas dentro de un data frame puedan tratarse temporalmente -->
<!-- # como variables con ese nombre. -->
<!-- # Los objetos con el mismo nombre de alguna columna NO son reemplazados. -->