# Control de flujo

## Construcción condicional `if` 

Es de la forma `if (expr 1) expr 2 else expr 3` donde `expr 1` debe producir un valor logico. Si `expr 1` es verdadero (`T`), se ejecutara `expr 2`. Si `expr 1` es falso (`F`), y se ha escrito la opcion else, que es opcional, se ejecutara `expr 3`.

```{r, eval=TRUE}
if( 3 > 2) print("yes")
if( 2 > 3) print("yes")
if( 2 > 3) print("yes") else print("no")
```

Ejemplo con dos condiciones
supongamos que `x <- 75 ` es la nota numerica de examen de un alumno, queremos asignar nota "A", "B" o "C"
 
```{r, eval=TRUE, echo=FALSE}
x <- 75 
```

```{r, eval=TRUE}
if(x < 60) nota = "C"
if(x >= 60 & x < 80) nota = "B"
if(x >=  80) nota = "A"
```

`ifelse` es la versión vectorizada de `if`

Ejemplo

```{r, eval=TRUE}
nota.num <- c(39, 51, 60, 65, 72, 78, 79, 83, 85, 85, 87, 89, 91, 95, 96, 97, 100, 100)

prueba <- ifelse (nota.num >= 60, "aprobado", "desaprobado")
prueba
```



##  Construcción repetitiva `for`

Es de la forma `for (nombre in expr 1) expr 2` donde `nombre` es la variable de control de iteración, `expr 1` es un vector (a menudo de la forma `m:n`), y `expr 2` es una expresión, a menudo agrupada, en cuyas sub-expresiones puede aparecer la variable de control, `nombre`. `expr 2` se evalua repetidamente conforme `nombre` recorre los valores del vector `expr 1`.

```{r, eval=TRUE}
for (i in 1:10) print(i)

x = numeric(10)
for (i in 1:10) x[i] = i^2

y = 0
for (i in 1:10) y = y + i
```



## Construccion repetitiva `while`
Es de la forma `while (expr1) expr2`, indicando que se quiere repetir la acción `expr2` mientras que ocurra `expr1`.

```{r, eval=TRUE}
i = 0
while (i < 15) {print(i); i = i+1}
```



---
  
```{block, type='rmdtip'}
## Ejercitación
```

```{block, type='boxeda'}

1. Construcción condicional

    Si se quiere poner notas  "A", "B" o "C": "C" si final_score <60, "B" si 60 =< final_score < 80, "A" si 80 =< final_score =< 100.

2. Construcción repetitiva
    
    Usar un ciclo `for` para contar la cantidad de números mayores a 10 en el vector `x <- c(2,5,3,9,8,11,6,8,12,3,57,56)`

```



<!-- funcion5 <- function(x, y, label = "mi eje x", ...) { -->
<!--   plot(x, y, xlab = label, ...) -->
<!-- } -->


<!-- funcion5(1:5, 1:5) -->
<!-- x <- 1:5 -->
<!-- funcion4(x, x^2, label = "otro nombre para el eje x") -->





<!-- ############################### -->
<!-- # Ejecucion no interactiva -->
<!-- ############################### -->

<!-- # Con "source" abrimos una sesion de R y ejecutamos todo el codigo dentro un archivo determinado: -->

<!-- # Guardamos la funcion en un fichero aparte -->

<!-- # Ejemplos: guardar la funcion MiFuncion en un archivo aparte. -->

<!-- # Podemos ejecutarlo sin abrirlo con -->

<!-- source("MiFuncion.R") -->


