# Control de flujo

## Construcción condicional `if` 

Es de la forma `if (expr 1) expr 2 else expr 3` donde `expr 1` debe producir 
un valor lógico. Si `expr 1` es verdadero (`TRUE`), se ejecutara `expr 2`. 
Si `expr 1` es falso (`FALSE`), y se ha escrito la opcion else, que es 
opcional, se ejecutara `expr 3`.

```{r, eval=TRUE}
if (3 > 2)
  print("yes")

if (2 > 3)
  print("yes")

if (2 > 3) {
  print("yes")
} else{
  print("no")
}
```

Ejemplo con dos condiciones:

Supongamos que `x <- 75 ` es la nota numérica de examen de un estudiante, queremos
asignar nota "A", "B" o "C"
 
```{r, eval=TRUE, echo=FALSE}
x <- 75 
```

```{r, eval=TRUE}
if (x < 60)
  nota = "C"
if (x >= 60 & x < 80)
  nota = "B"
if (x >=  80)
  nota = "A"
```

`ifelse` es la versión vectorizada de `if`, eto sifnigica que para cada elemento
del vector lógico, ejecutará una u otra función dependiendo del valor. 

Ejemplo:

```{r, eval=TRUE}
nota.num <-
  c(39, 51, 60, 65, 72, 78, 79, 83, 85, 85, 87, 89, 91, 95, 96, 97, 100, 100)

prueba <- ifelse(nota.num >= 60, "aprobado", "desaprobado")
prueba
```



##  Construcción repetitiva `for`

Es de la forma `for (nombre in obj) {expr}` donde `nombre` es la variable
de control de iteración, esto sifnifica que asumirá cada valor del objeto  `obj`
es un vector (puede ser una secuancia `m:n`), y `expr` es una expresión, a 
menudo agrupada, en cuyas sub-expresiones puede aparecer la variable de 
control, `nombre`. `expr` se evalua repetidamente conforme `nombre` recorre 
los valores del objeto `obj`.

```{r, eval=TRUE}
for (i in 1:10) print(i)

x = numeric(10)
for (i in 1:10) x[i] = i^2

y = 0
for (i in 1:10) y = y + i
```



## Construccion repetitiva `while`

Es de la forma `while (expr1) expr2`, indicando que se quiere repetir la 
acción `expr2` mientras que ocurra `expr1`.

```{r, eval=TRUE}
i = 0
while (i < 15) {
  print(i)
  i = i + 1
}
```


```{block, type='rmdtip'}
## Ejercitación
```

<!-- ```{block, type='boxeda'} -->

1. Construcción condicional

    Escriba el comando neccesario para poner notas  "A", "B" o "C" dependiendo
    del valor de `final_score`:
    "C" si final_score <60, 
    "B" si 60 =< final_score < 80,
    "A" si 80 =< final_score =< 100.

2. Construcción repetitiva
    
    Usar un ciclo `for` para contar la cantidad de números mayores a 10 en el 
    vector `x <- c(2,5,3,9,8,11,6,8,12,3,57,56)`, ¿Se podría hacer sin la 
    función `for`?

<!-- ``` -->



<!-- funcion5 <- function(x, y, label = "mi eje x", ...) { -->
<!--   plot(x, y, xlab = label, ...) -->
<!-- } -->


<!-- funcion5(1:5, 1:5) -->
<!-- x <- 1:5 -->
<!-- funcion4(x, x^2, label = "otro nombre para el eje x") -->





<!-- ############################### -->
<!-- # Ejecucion no interactiva -->
<!-- ############################### -->

<!-- # Con "source" abrimos una sesion de R y ejecutamos todo el codigo dentro un archivo determinado: -->

<!-- # Guardamos la funcion en un fichero aparte -->

<!-- # Ejemplos: guardar la funcion MiFuncion en un archivo aparte. -->

<!-- # Podemos ejecutarlo sin abrirlo con -->

<!-- source("MiFuncion.R") -->


