# Generar nuevas funciones

R es un lenguaje que permite crear nuevas funciones. Una funcion se define con una asignacion de la forma:
```{r, eval=FALSE}
nombre <- function(arg1, arg2, ...) {
   expresion
 }
```


La `expresion` es una fórmula o grupo de formulas (o sentencias) que utilizan los argumentos para calcular uno o varios valores. El resultado de dicha expresión es el valor que proporciona R en su salida y este puede ser un número, un vector, un gráfico, una lista y/o un mensaje. Una función devuelve el último valor impreso en la consola.

Ejemplos:

```{r, eval=TRUE}
funcion1 <- function(x){ y = x + 4}

(a<-funcion1(5))
```

En en caso siguiente, si se desea guardar el resultado en un objeto solo se guardará el rango (último valor impreso en consola). 

```{r fun2, eval=TRUE}
funcion2 <- function(muestra){     #El único argumento es un vector de datos
  media = mean(muestra, na.rm = T)
  varianza = var(muestra, na.rm = T)
  rango = max(muestra, na.rm = T) - min(muestra, na.rm = T)
  print(media)
  print(varianza)
  print(rango)

}

funcion2(rnorm(40,5,16))
```

Para que guarde los tres resultados hay que especificar que se haga una lista o vector.


```{r}
funcion3 <- function(muestra){     
  med = mean(muestra, na.rm = T)
  vari = var(muestra, na.rm = T)
  rang = max(muestra, na.rm = T) - min(muestra, na.rm = T)
  # list(media = med, varianza = vari ,rango = rang)
  c("Media"=med,"Var"=vari,"Rango"=rang)
}

ej <- funcion3(1:20)
ej
```

Los diferentes argumentos de las funciones se separan con `,`. Éstos pueden tener un valor por defecto. Para especificarlo, en el momento de crear la función se especifica con el signo `=`, cuál es el valor que se usará si el usuario no lo especifica explícitamente.

```{r, eval=FALSE}
funcion4 <- function(a,b,c = 4,d = FALSE){
  if (d == FALSE) x1 <- a*b else x1 <- a*b + c
  x1
}
```



---
  
```{block, type='rmdtip'}
## Ejercitación
```

<!-- ```{block, type='boxeda'} -->

1. Funciones

    Genere una función que grafique una variable en función de otra y coloque nombre al eje x que por defecto sea: "mi eje x"

<!-- ``` -->

