# Generar nuevas funciones

R es un lenguaje que permite crear nuevas funciones. Una función se define con 
una asignación de la forma:

```{r, eval=FALSE}
nombre <- function(arg1, arg2, ...) {
   expresion
 }
```


La `expresion` es una fórmula o grupo de fórmulas (o sentencias) que utilizan 
los argumentos para calcular uno o varios valores. El resultado de dicha
expresión es el valor que proporciona R en su salida y éste puede ser un 
número, un vector, un gráfico, una lista. Una función devuelve el valor de la 
última expresión evaluada.

Ejemplos:

```{r, eval=TRUE}
funcion_1 <- function(x) { y = x + 4}

(a <- funcion_1(5))
```

En el caso siguiente, si se desea guardar el resultado en un objeto sólo se
almacenará el rango (último valor impreso en consola). 

```{r fun2, eval=TRUE}
funcion_2 <- function(muestra) {     #El único argumento es un vector de datos
  media = mean(muestra, na.rm = T)
  varianza = var(muestra, na.rm = T)
  rango = max(muestra, na.rm = T) - min(muestra, na.rm = T)
  print(paste("Media:", round(media, 2)))
  print(paste("Varianza:", round(varianza, 2)))
  print(paste("Rango:", round(rango, 2)))
}

miValor <- funcion_2(rnorm(40,5,16))
miValor
```

Para que guarde los tres resultados hay que especificar que se haga una lista o 
vector.


```{r}
funcion_3 <- function(muestra) {
  med = mean(muestra, na.rm = T)
  vari = var(muestra, na.rm = T)
  rang = max(muestra, na.rm = T) - min(muestra, na.rm = T)
  # list(media = med, varianza = vari ,rango = rang)
  c("Media" = med,
    "Var" = vari,
    "Rango" = rang)
}

ej <- funcion_3(1:20)
ej
```

Los diferentes argumentos de las funciones se separan con `,`. Éstos pueden 
tener un valor por defecto. Para indicarlo, en el momento de definir la nueva 
función, se determina con el signo `=` cuál es el valor que se usará si el 
usuario no lo especifica explícitamente.

```{r, eval=TRUE}
funcion_4 <- function(a, b, c = 4, d = FALSE) {
  if (d == FALSE) {
    x1 <- a * b
  } else {
    x1 <- a * b + c
  }
  x1
}
```


Para utilizar la función, no es necesario explicitar el nombre de cada 
argumento. R seguirá el orden de la lista de argumentos que se utilizó en la 
definición de la función. Así, es recomendable que los argumentos sin valores 
por defecto, se coloquen como últimos argumentos.

```{r}
funcion_4(a = 2, b = 5)
funcion_4(2, 5)

```

```{r}
# Especifica valores de 2, 5 y 3 para a, b y c, sin tener que aclarar 
# los nombres de dichos argumentos
funcion_4(2, 5, 3)     

funcion_4(2, 5, 3, TRUE)    
```


En el caso de no asignar un valor a uno de los argumentos y optar por utilizar 
el valor por defecto, es necesario el uso de “d = “ pues en caso contrario el
tercer argumento corresponde a c.

```{r}
funcion_4(2, 5, d = TRUE) 
```



---
  
```{block, type='rmdtip'}
## Ejercitación
```

<!-- ```{block, type='boxeda'} -->

1. Funciones

    Genere una función que grafique una variable en función de otra y coloque 
    nombre al eje x que por defecto sea: "mi eje x"

<!-- ``` -->

